【裁判字號】    98,交聲,2145
【裁判日期】    980810
【裁判案由】    聲明異議
【裁判全文】
臺灣臺中地方法院交通事件裁定            98年度交聲字第2145號
原處分機關  交通部公路總局臺中區監理所
異  議  人
即受處分人  甲○○
上列異議人即受處分人因違反道路交通管理處罰條例案件，對於
交通部公路總局臺中區監理所民國98年6月19日所為之裁決（中
監違字第裁60－Z7B009678號裁決書），聲明異議，本院裁定如
下：
    主    文
原處分撤銷。
前項撤銷部分，甲○○不罰。
    理    由
一、原處分機關略以：異議人即受處分人（下稱受處分人）甲○
    ○於民國98年6月8日下午7時57分許，駕駛車牌號碼
    7571－PT號自用小客車，在國道三號南下199公里，因「開
    車時使用手持式行動電話進行撥接或通話」違規，經內政部
    警政署國道公路警察局第七警察隊快官分隊警員舉發後，爰
    於98年6月19日依道路交通管理處罰條例第31條之1第1項之
    規定，裁處受處分人罰鍰新臺幣三千元等語。
二、異議人即受處分人（下稱受處分人）聲明異議意旨略以：其
    於98年6月8日約晚上8時許，駕駛車牌號碼7571－PT號自用
    小客車，行經違規路段為警攔下，警員誤認其使用手持式行
    動電話進行撥接或通話，其當場有向員警解釋其車上有影音
    系統，手機進入車內後就會進入免持系統，根本不需要把手
    機拿到耳邊通話，且當下其請警員看其手機的通話紀錄及手
    機尚與其車上免持系統連線中，證明伊未使用手持式行動電
    話通話，沒有撥打通話等情狀，但員警根本不予理會，本件
    其確無違規行為，並有其提出之該車型內附免持系統配備圖
    ，及其當時所使用之0000000000號行動電話通聯紀錄可稽，
    爰聲明異議，請求撤銷原處分等語。
三、按「汽車駕駛人於行駛道路時，使用手持式行動電話進行撥
    接或通話者，處新臺幣三千元罰鍰。」，道路交通管理處罰
    條例第31條之1第1項定有明文。而所謂「撥接或通話」乃指
    「有撥號、接聽、通話或數據通訊等使用狀態者」而言，交
    通部於九十年五月十二五日以交通部（90）交路字第00030
     號令發布之汽車駕駛人行駛道路禁止使用手持式行動電話
    實施及宣導辦法第2條第3款亦定有明文。是如非有使用手持
    式行動電話進行撥號、接聽、通話或數據通訊等使用狀態者
    ，即不在上開處罰之列，至於灼然。
四、經查：
(一)、法院受理交通事件，準用刑事訴訟法之規定，其處理辦法，
    由司法院會同行政院定之，道路交通管理處罰條例第89條定
    有明文。又按聲明異議案件之處理，除準用刑事訴訟法有關
    規定外，依道路交通案件處理辦法之規定處理之，道路交通
    案件處理辦法第4條第1項亦定有明文。上開條例給予當事人
    申辯及提出證據之機會，符合正當法律程序，與憲法第16條
    保障人民訴訟權之意旨並無抵觸，有司法院大法官會議解釋
    釋字第418號解釋文可參。再按被告未經審判證明有罪確定
    前，推定為無罪，犯罪事實應依證據認定之，無證據不得認
    定犯罪事實，刑事訴訟法第154條亦分別定有明文。而「認
    定犯罪事實所憑之證據，雖不以直接證據為限，間接證據亦
    包括在內，然而無論直接證據或間接證據，其為訴訟上之證
    明，須於通常一般之人均不致有所懷疑，而得確信其為真實
    之程度者，始得據為有罪之認定，倘其證明尚未達到此一程
    度，而有合理之懷疑存在而無從使事實審法院得有罪之確信
    時，即應由法院為諭知被告無罪之判決」，最高法院亦著有
    76年台上字第4986號判例可資參照。是揆諸前開說明，法院
    於審理行為人違反道路交通管理處罰條例案件，當踐行完畢
    調查證據之程序後，為事實之認定時，如就原處分機關所認
    定之行為人違規之事實仍有合理之訴訟上懷疑，而無法確信
    行為人確有該當於道路交通管理處罰條例各該處罰條文之構
    成要件事實時，此際即應依訴訟上之待證事實「倘有懷疑，
    則從被告之利益作解釋」之證據法則，作對受處分人有利之
    認定。由上開說明可知，法院就違反道路交通管理處罰條例
    之案件，對於據以認定行為人違規之事實及證據，仍應依積
    極證據認定之，如存有合理之懷疑，無法達於確信受處分人
    有違反道路交通事管理處罰條例之事實時，應依刑事訴訟法
    上「罪疑唯輕」、「有疑唯利於被告」之原則，就有疑問之
    部分，應作對於受處分人有利之認定，合先敘明。
(二)、本件受處分人上開辯稱其無「行駛道路時，使用手持式行動
    電話撥接或通話」違規等語，有其提出其所駕汽車內附免持
    系統配備圖，及其當時所使用之門號0000000000號行動電話
    通聯紀錄於違規當時確無通聯紀錄乙情在卷可參。又證人即
    舉發員警鄭召昆於98年7月21日到庭具結證稱：（本件是否
    你取締？）是，（本件有無其他證據可提出？）當庭提出錄
    音光碟，並提出錄音譯文1份，光碟中錄音內容被告有說對
    方一直打來不講話，他就「喂、喂」，（當時有無查看異議
    人手機通話紀錄？）沒有，（是否知悉受處分人當時持用之
    手機門號？）不知道，（當時異議人開什麼車？）小自客車
    ，應該和受處分人拿出的行照一樣，（當時有無看該車有無
    免持通話設備？）沒有看，受處分人當時有要求我看他的免
    持設備，印象中受處分人也有要求我看他的手機通話紀錄，
    但我也沒有看，（按照規定取締此類型之案件，應有何採證
    的要件？）就只有錄音，我知道本件取締要件是要通話撥接
    ，這件當時我有詢問受處分人，如果沒有通話，為何還要把
    手機拿在耳朵邊，他說的內容就如錄音譯文所述，（【提示
    異議人提出之通聯紀錄】取締時間內並無通聯，有何意見？
    ）無意見，（如果異議人拿手機是看行事曆，是否符合取締
    要件？）如果看行事曆我不會取締他，因為我不確定被處分
    人有沒有撥、接，但本件我們看到受處分人是將手機放在右
    耳等語。是酌以證人鄭召昆上開證述可知受處分人辯稱其當
    場有向員警解釋其車上有影音系統，手機進入車內後就會進
    入免持系統，當下其請警員看其手機的通話紀錄及手機尚與
    其車上免持系統連線中，證明伊未使用手持式行動電話通話
    ，沒有撥打通話等情狀，但員警根本不予理會等語，並非虛
    構之詞，且本件取締違規當時，證人鄭召昆亦不確定受處分
    人到底有無撥、接行動電話之違規行為。又依證人鄭召昆上
    開證述，於取締當時受處分人與證人鄭召昆間雖有「他一直
    打來不講話，我按擴音他不講話，他不講話我就喂喂喂，他
    就一直不講話」之對話，此亦有證人鄭召昆提出之取締當時
    之錄音譯文在卷可參。然本院稽之受處分人當時所駕汽車既
    有內附（擴音）免持系統配備，當無於行車間以手持行動電
    話通話之必要，而證人鄭召昆當時亦未能就受處分人是否確
    有違規行為加以積極確認，堪信受處分人辯稱：當時伊雖有
    於錄音譯文中這麼講，但伊的意思是（其）按免持擴音，但
    對方沒有講話，所以其才拿手機加以查看等語，尚無全然無
    稽。而按所謂「撥接或通話」，乃指「有撥號、接聽、通話
    或數據通訊等使用狀態者」而言，如非有使用手持式行動電
    話進行撥號、接聽、通話或數據通訊等使用狀態者，即不在
    上開處罰之列，業據前述，是本件依現存之證據，尚無從積
    極證明受處分人確有「汽車駕駛人於行駛道路時，使用手持
    式行動電話進行撥接或通話」之違規行為，本件既仍存有合
    理之懷疑，無法達於確信受處分人有違反道路交通事故管理
    處罰條例第31條之1第1項之事實，依刑事訴訟法上「罪疑唯
    輕」、「有疑唯利於被告」之原則，就有疑問之部分，應作
    對於受處分人有利之認定。是原處分機關遽依道路交通管理
    處罰條例第31條之1第1項等規定，裁處受處分人罰鍰新臺幣
    三千元，尚有未洽，本件受處分人前開異議為有理由，爰撤
    銷原處分，並諭知受處分人不罰。
五、據上論斷，應依道路交通管理處罰條例第87條第2項，道路
    交通案件處理辦法第19條、第20條，裁定如主文。
中    華    民    國    98    年    8     月    10    日
                  交通法庭    法  官  洪堯讚
以上正本證明與原本無異。
如不服本裁定應於送達後五日內向本院提出抗告狀。
                              書記官  沈慧玲
中    華    民    國    98    年    8     月    10    日


司法院資訊處製作；財團法人民間司法改革基金會備份。
